【裁判字號】    94,上訴,3705
【裁判日期】    950411
【裁判案由】    強盜
【裁判全文】
臺灣高等法院刑事判決                94年度上訴字第3705號
上  訴  人  臺灣板橋地方法院檢察署檢察官
上  訴  人
即  被  告  乙○○
選任辯護人  郭憲文  律師
上  訴  人
即  被  告  丁○○
                      押)
選任辯護人  朱麗真  律師
上  訴  人
即  被  告  辛○○
                    （另案執行中）
            甲○○
前二人共同
指定辯護人  吳建昌  律師
上列上訴人因被告強盜案件，不服臺灣板橋地方法院94年度訴字
第1231號，中華民國94年9月23日第一審判決（起訴案號：臺灣
板橋地方法院檢察署94年度偵字第8364號），提起上訴，本院判
決如下：
    主  文
上訴駁回。
    事  實
一、辛○○前曾因違反麻醉藥品管理條例等案件，經本院定應執
    行刑為有期徒刑6年，於民國91年3月15日縮短刑期假釋出監
    、93年6月22日假釋期滿執行完畢，詎仍不知悔改，與真實
    姓名年籍不詳、綽號「小陳」之成年男子，均因缺錢花用遂
    計畫犯案，於民國94年1月10日許，自不知情之廖國全（另
    經為不起訴處分）處，得知丙○○所經營暨居住之址設臺北
    縣三峽鎮○○路○段362號之「豐駿車業行」（起訴書部分誤
    為「豐峻車業行」）甫收得一筆貨款及內部陳設等情況，竟
    共同計畫結夥3人以上強盜「豐駿車業行」財物，於94年1月
    11日，由辛○○在自己經營、位於臺北縣中和市○○路○段
    654號「徐家檳榔攤」處邀集甲○○、丁○○、乙○○共同
    參與，渠等基於意圖為自己不法所有之犯意聯絡，先由「小
    陳」與甲○○於94年1月11日19時許，前往「豐駿車業行」
    附近勘查地形，辛○○則於同日23時許，駕駛丁○○所有車
    號為3P-0921號之自小客車搭載丁○○及乙○○，自「徐家
    檳榔攤」出發，途經臺北縣土城市○○路上「雲林鵝肉城」
    對面之「7-11」便利商店時，並由乙○○下車購買土黃色膠
    帶2捲備用後，共同前往「豐駿車業行」附近與「小陳」、
    甲○○會合。再由「小陳」取出事先備妥之可傷害人之生命
    、身體，客觀上具危險性，足供兇器使用之西瓜刀、開山刀
    等刀械、不具殺傷力之銀色金屬製手槍1把、口罩4個、手套
    4雙、安全帽2頂、棒球帽2頂，分由辛○○將車停在「豐駿
    車業行」附近，留在車上負責接應、「小陳」及甲○○戴上
    安全帽、口罩、手套、乙○○及丁○○則戴上棒球帽、口罩
    、手套掩飾面容，於當日23時45分許，先由甲○○手持前開
    手槍及膠帶撞「豐駿車業行」未上鎖之大門進入後，向正坐
    在客廳沙發上之丙○○、庚○○、戊○○、己○○喝令「不
    准動、蹲下」（臺語），「小陳」空手緊隨、丁○○手持西
    瓜刀1把、乙○○持開山刀1把及膠帶，緊跟在後依序進入，
    見丙○○逃入屋內房間躲避，丁○○立即追入，丙○○遂舉
    起地上電風扇丟擲丁○○抵抗，並出手欲搶丁○○手上刀械
    未果，旋為丁○○以手上刀械砍傷右手拇指及頭部（傷害部
    分未據告訴），並制伏在地，乙○○則取走置放在該處電視
    機上擺飾用武士刀3把後控制現場，此時原在屋內，於甲○○等人進入屋內前適至屋外洗澡之廖國全返回進入「豐駿車
    業行」，亦遭「小陳」等人毆打制伏，甲○○、乙○○、丁○○即以所攜帶之膠帶將丙○○、楊桂申、己○○之雙手綑
    綁、雙眼蒙蔽，另以膠帶將廖國全雙手綑綁、頭罩紙袋將雙
    眼蒙蔽，以此強暴、脅迫方法，至使丙○○、庚○○、戊○○、己○○、廖國全均不能抗拒，先由「小陳」取走廖國全
    身上之現金新臺幣（下同）1,000元，再持上開槍枝押住庚○○進入房間，丁○○亦隨即跟進，並揚言「打開保險箱，
    你再拖延要砍你先生之腳筋」等語，命庚○○打開房間內保
    險箱後，「小陳」將保險箱內財物計有現金64萬4千元、鑽
    石耳環1對、鑽石戒指（20分、30分）各1枚、黃金戒指10
    只、黃金手鍊6條、黃金項鍊6條、黃金耳環3對、玉器1對、
    玉墜1只、玉圈1只、黃金別針1只、手錶3只，裝進放在保險
    箱內之黑色皮包內後交給丁○○，再由乙○○以膠帶綑綁庚○○之雙手、雙腳，「小陳」並將丙○○身上行動電話（NO
    KIA8910I）一具及己○○身上行動電話（NOKIA 7250）一具
    及置放在客廳之室內無線電話一具均取走，旋即逃離現場，
    由辛○○駕駛上開車輛搭載甲○○、乙○○、丁○○、「小
    陳」駛離，嗣後「小陳」交付贓款中之10萬元給辛○○、8
    萬5千元給丁○○、5萬元給乙○○、7萬元給甲○○，之後
    「小陳」先下車並帶走其餘財物及上開所有犯罪工具，甲○○與乙○○則在臺北縣中和市下車，最後回到徐家檳榔攤，
    辛○○為逃避警方追緝，結束檳榔攤生意，並與甲○○逃往
    高雄地區藏匿，嗣為警於94年5月10日8時40分許，在高雄市
    小港區○○路532號10樓，查獲辛○○及甲○○；於94年5月
    10日9時20分許，在臺北縣中和市○○街13號4樓查獲乙○○
    ，於94年5月10日10時許，在臺北縣石碇鄉石碇子埔22號查
    獲丁○○。
二、案經內政部警政署刑事警察局暨臺北縣政府警察局三峽分局
    移送臺灣板橋地方法院檢察署檢察官偵查起訴。
    理  由
一、訊據被告辛○○就上揭犯罪事實坦承不諱；被告甲○○就上
    揭犯罪事實，除辯稱當初不知情，當時係到達現場後聽聞「
    小陳」之犯罪計畫，因見「小陳」持有手槍並語帶威脅，感
    到害怕始決定參與犯案外，餘均坦承不諱等；被告丁○○就
    上揭犯罪事實，辯稱我根本不知情，當時原不知道是要犯案
    ，係到達現場後始得知「小陳」之犯罪計畫，因見「小陳」
    持有手槍並語帶威脅，感到害怕始決定參與犯案，是被逼參
    加，且被害人丙○○係因伸手搶伊手持之刀械，自行劃傷手
    部，至頭部則不知如何成傷云云外，餘均坦承不諱；訊據被
    告乙○○固不否認曾於上揭時、地，與被告辛○○、丁○○
    共同前往「豐駿車業行」與被告甲○○及「小陳」會面，中
    途曾下車購買膠帶，並參與行搶，而有取走裝飾用武士刀3
    把、持刀控制現場、綑綁屋內被害人之舉，嗣後分得50,000
    元，並花用殆盡之事實，惟矢口否認有何強盜意圖，辯稱：
    伊有重度憂鬱症，當時到達現場後始得知「小陳」之犯罪計
    畫，因見「小陳」手上拿槍，且語氣、眼神兇惡，被「小陳
    」嚇住，不敢反抗，當時伊很害怕，完全受制於「小陳」之
    脅迫，且當時伊有服用抗憂鬱症藥物及安眠藥，服用後會出
    現失神狀態，整個犯案過程中完全不知道自己在做什麼，當
    時伊腦中一片空白，於案發當時曾服用醫師開給之藥物，係
    依三餐飯後及睡前服用，服用醫師開給之藥物，就是會呆呆
    的，安眠藥則是服用後就完全不知道人了，案發當天也有服
    用上開藥物，是在出門前半小時或10分鐘，當時伊本來在家
    裡，準備要睡覺，可是辛○○打電話叫伊去他店裡，伊到他
    店裡之後，伊看到丁○○也在，後來辛○○叫伊和丁○○陪
    他出去，當時伊不知道是何事，伊想陪他出去可能是要買東
    西吧，結果出去就是要去三峽，中途有下車去買膠帶，到了
    三峽之後，辛○○就叫伊和丁○○下車，但並未說是何事，
    伊下車之後，看到「小陳」和甲○○在那邊，小陳當時拿著
    槍，將刀子擺在地上，後來又拿起來給伊，伊當時就猶豫，
    伊想為何要拿刀子，當時甲○○、丁○○他們也在旁邊，也
    是有猶豫，「小陳」看到這樣的情形，他就拿著槍，眼色很
    兇的威嚇說：等一下要進去那間車行，就是聽他的口令做事
    ，就是這些內容，「小陳」並說「你們已經知道了，不做也
    不行」，他在講這句話之前有先告訴伊等一下要做什麼，因
    為「小陳」很兇，手上又拿著槍，伊才接過「小陳」給伊的
    刀，其他2人也是一樣。「小陳」就說等下聽他的口令，然
    後進去一間車行，是將門撞開進去的，伊不能確定是甲○○
    還是「小陳」撞的門，伊當時是走最後一個，伊當時站在門
    的前面一點，算是沙發後面，因為沙發是Ｌ型的，伊是站在
    門口前面，後來「小陳」叫伊拿電視機上面的裝飾用武士刀
    ，後來他們有去房間，「小陳」有帶庚○○到房間內去，伊
    當時留在客廳，但不敢乘隙跑掉，因為怕「小陳」持手槍追
    出來射擊，還是打得到伊，後來「小陳」叫伊進去綑綁庚○○，伊綑綁庚○○之後，就站在那邊，後來「小陳」就叫伊
    等人走了。「小陳」在離開現場時，在車上把錢分給伊等人
    ，當時伊並沒有數，伊是回到家以後隔天才數的，有5萬元
    ，錢已經花完了，因為「小陳」分錢時，有說這些錢不要放
    在身上太久，案發後伊有跟甲○○、辛○○聯絡，就是像平
    常一樣的聊天、寒暄。案發後伊一直記得本案經過，後來知
    道這樣做是不對的，但是在案發現場時，伊不知道自己在做
    什麼，但伊怕「小陳」會來找伊，所以沒有自首或是檢舉云
    云。然查上揭被告甲○○等人進入「豐駿車業行」後行搶之
    經過情形及損失財物，業據證人即被害人丙○○、庚○○、
    己○○、戊○○、廖國全證述明確，與證人即被告辛○○、
    甲○○、丁○○、乙○○證述案發當日到達並進入「豐駿車
    業行」前後之經過情形，互核相符，此外，並有行動電話通
    聯紀錄1件、臺北縣政府警察局三峽分局現場勘查報告1件及
    照片22幀、公路監理電子閘門一紙、金盛豐珠寶銀樓保單1
    紙、金鳳美銀樓保單1紙、仁愛珠寶銀樓1紙、金有利保單1
    紙、金禾興銀樓保單1紙、玉翠軒珠寶公司1紙、結婚相片1
    幀、中古汽車合約書影本2件、NOKIA行動電話證明卡1紙可
    資佐證，被告辛○○、甲○○、丁○○有關此部分之自白與
    事實相符，堪予採信。被告丁○○於警詢中已自承被告辛○○於案發當日20時許電召其至「徐家檳榔攤」，嗣後被告辛○○說起要去「做一件壞事」，於同日晚間23時20分許，由
    被告辛○○駕車載送其與被告乙○○至豐駿車業行旁之修車
    廠與被告甲○○、「小陳」會合等情（94年度偵字第8364
    號卷第89頁背面），再依其進入豐駿車業行後，能迅速反應
    ，壓制被害人丙○○反抗之舉，顯示對犯罪計畫具相當瞭解
    ，始能不致舉措無度，且被告辛○○於本院亦證稱被告丁○○知道要去犯案，我有點了他一下，就是要去衝豐駿車業行
    ，他有說要加入，足認其於原審審理時翻異前詞所辯情節，
    並非無隱，尚難逕信；被告丁○○請求勘驗警察局之錄音帶
    ，因證人辛○○已說明清楚，核無必要，又依被告甲○○前
    揭自承之情節，案發當日既經被告辛○○之指示，與「小陳
    」同往「豐駿車業行」勘查地形，近3小時後，與被告辛○○、丁○○、乙○○在現場會合，嗣後即能立即反應，領得
    兇器後率先闖入「豐駿車業行」並控制現場眾多被害人，足
    認早於前往現場時已有心理準備，始能自然應對，自難諉稱
    於事前毫不知情，亦足認被告甲○○嗣後所辯，無從逕採。
    又結夥強盜係嚴重犯罪行為，衡情「小陳」既知於行搶前依
    參與人數，備妥供掩飾容貌、避免遺留跡證之安全帽、口罩
    、手套等物，顯然深知刑罰嚴峻，為逃避追查而計畫周詳，
    難認有臨時帶同並不認識而難以信賴、原不知情，且可能臨
    陣畏縮、抗拒，致無法遂行犯罪，或事後洩密、反叛，致敗
    露行藏之人共同實施犯罪之可能。再依被告甲○○、丁○○
    、乙○○雖一致稱因「小陳」持有手槍，因此受迫加入犯罪
    云云，然查證人甲○○證稱案發過程中，現場總共只有一把
    槍，一開始由「小陳」取出，後來在「豐駿車業行」屋外，
    小陳將該槍交到伊手上，並發給被告丁○○、乙○○一人一
    把刀子，「小陳」當時是空手，嗣後並推由伊持該手槍將門
    撞開進入「豐駿車業行」，控制現場後，小陳始復將該手槍
    取回等情（原審94年8月29日審判筆錄），與被告乙○○供
    稱案發當時「小陳」有一段時間是空手，其當時則手持開山
    刀等情節（原審94年7月1日準備程序筆錄）互核相符。足認
    「小陳」至遲於在「豐駿車業行」外告知被告等人強盜計畫
    後，仍將其所持最具心理脅迫力之手槍交給被告甲○○，復
    發給被告丁○○、乙○○二人分持具備強大殺傷力之西瓜刀
    、開山刀，自己則保持空手而無任何疑慮，客觀上已顯示對
    在場被告均具有高度之信賴，始能無懼於被告甲○○、丁○○、乙○○臨時持械、恃眾反弒，而被告丁○○既供稱與被
    告甲○○、乙○○於案發時已認識達三年之久（94年度偵字
    第8364號卷第89頁背面）、證人甲○○證稱案發前就與被告
    乙○○認識2、3年，已屬熟識（原審94年8月29日審判筆錄
    ）乙節，被告甲○○、丁○○、乙○○三人於友人均持有武
    器，面對孤身空手之「小陳」，輕易即可表示不同意見，實
    難謂有何受迫、無奈之可言，且無積極之事證足以證明小陳
    確有持槍逼迫被告等人參與之情事，是被告等人所述之係被
    小陳逼迫參加，當無可信，再依被告甲○○、丁○○、乙○○嗣後亦確實立即遂行強盜犯行而無異議，佐以證人丙○○
    證稱歹徒應該都是用暗示的，整個案發過程中，都沒有聽到
    發號施令，只有在歹徒要走時，聽到一句「阿快走」（臺
    語）（原審94年7月29日審判筆錄）、證人戊○○證稱當時
    歹徒進入屋內一直到離開，每個人的速度都很快，沒有人有
    遲疑或是緩慢的情形（原審94年8月29日審判筆錄）、證人
    己○○證稱案發當時幾位歹徒進來的時候很快，過程中並沒
    有緩慢下來，動作都很快（同前原審審判筆錄）等情，更足
    認被告等於進入現場時已知犯案目標及各人分工，始能毫無
    遲疑。另以被告四人嗣後均將分得之贓款坦然花用殆盡，均
    顯示其等早有意圖為自己不法所有之強盜犯意聯絡，已可認
    定，被告所稱之被小陳所逼等，自無可信，被告甲○○、丁○○、乙○○受迫犯案之辯詞，並無可採。再證人丙○○證
    稱伊將電風扇丟出去之後，被告丁○○即持刀砍伊，伊用手
    擋，造成伊右大拇指靠指甲部分被割傷，並對伊喝稱你還反
    抗，且伊確認被告丁○○後來用刀背打伊的頭，造成伊的頭
    部受傷，因為伊的頭部受傷沒有很嚴重，所以認為是被告丁○○用刀背而非刀刃打伊（原審94年7月29日審判筆錄）、
    證人庚○○證稱丙○○有被被告丁○○的刀子揮到，扭打之
    後，丙○○就被制伏（同前原審審判筆錄）、證人戊○○證
    稱當時見到被告丁○○與被害人丙○○扭打（原審94年8月
    29 日審判筆錄）、證人己○○證稱當時被告丁○○將被害
    人丙○○打在地上致丙○○受傷（同前原審審判筆錄）、證
    人即被告甲○○證稱被告丁○○、乙○○於案發時衝進被害
    人丙○○所在房間內，被告丁○○並和被害人丙○○對打（
    同前原審審判筆錄）等情，互核以觀，均顯示被害人丙○○
    並非自己投身於被告丁○○所持之刀刃。而被告丁○○明知
    在場被告甲○○持有手槍、被告乙○○持有另把刀械，四人
    以威嚇方式即足以輕易壓制猝不及防、手無寸鐵，且有孕婦
    （被害人庚○○）在內之被害人反抗，仍不惜以刀械相向，
    顯係亟欲以強暴方式立即壓制被害人反抗，以遂行渠等犯行
    ，並非單純因被害人丙○○上前奪刀而不慎割傷，再以被告
    丁○○於制壓被害人丙○○反抗後，見丙○○受傷血流滿地
    ，仍毫無為其包紮止血之意，更顯示被告丁○○以刀砍被害
    人丙○○受傷純為逞兇，並非出於意外，而在場之被告甲○○、乙○○、共犯「小陳」見狀，亦均毫無阻止或施救之意
    ，反更藉此威嚇脅迫其他被害人就範，更顯示被告丁○○此
    行為仍在渠等犯意聯絡之範圍內，已屬灼然。被告乙○○辯
    稱案發當日曾服用醫師開給之藥物及安眠藥，而「服用醫師
    開給之藥物，就是會呆呆的，安眠藥則是服用後就完全不知
    道人」等服藥後反應乙節，依被告乙○○前揭所辯當時到達
    現場後始得知「小陳」之犯罪計畫，因見「小陳」手上拿槍
    ，且語氣、眼神兇惡，被「小陳」嚇住，不敢反抗，當時伊
    很害怕，完全受制於「小陳」之脅迫，係因「小陳」之脅迫
    、恫嚇而參與犯案，嗣後於案發現場見「小陳」等人將被害
    人庚○○帶入房間內開啟保險箱時，猶能思索若是乘隙逃跑
    ，會遭「小陳」持手槍射擊，因此不敢妄動等情節，顯然明
    確認知「小陳」所告知者為觸犯刑責之犯罪計畫，並可辨別
    事理對錯，始有產生抗拒心理之可言，且面對手槍、刀械及
    恫嚇之言詞，亦知感到恐懼，並知聽命行事、全程參與，始
    能趨吉避凶，更顯示具備對自身安危之正確判斷能力，並非
    完全陷於僅知聽命行事之呆滯狀態，更非「完全不知道人」
    之昏迷狀態。再依證人丙○○證稱當時進門搶劫之歹徒，每
    一個人都很兇，四個歹徒進來每一個的動作都很敏捷，沒有
    任何人有猶豫遲疑的情形，也沒有任何人被催促要加快動作
    。他們進來之後，就各自分頭進行，動作都很流暢，完全沒
    有人問其他人要做什麼事情。在庭的被告當時都沒有類似不
    願意或呆滯的情形，他們每一個人都很兇，因為當時進來之
    後伊只能看到他們的眼神，因為他們有戴安全帽及帽子及口
    罩，從眼神中可以知道他們很兇。沒有感覺到現場四位歹徒
    中有任何人對被害人較為友善、溫和，當時庭上的被告乙○○言行舉止並無異常的情形，也感覺不出有異常（原審94年
    7月29日審判筆錄）、證人庚○○證稱在整個案發過程當中
    ，四位歹徒都很兇、大聲，被告丁○○比較兇一點，被告乙○○當時都很兇的站在那邊，原先押解伊開保險箱的歹徒將
    錢財搜刮後就出去，換成被告乙○○進房間，當時乙○○有
    帶兇器，叫伊把手伸出來，然後就拿膠帶綁伊的手，案發當
    時被告乙○○言詞舉止沒有異常，講話語氣、音調、樣子都
    是像正常人一樣，沒有異狀，綑綁伊時動作很快，手及腳都
    有用膠帶綁，動作很俐落（同前原審審判筆錄）、證人戊○○證稱當時歹徒進入屋內一直到離開，每個人的速度都很快
    ，沒有人有遲疑或緩慢的情形，被告乙○○動作和其他歹徒
    一樣（原審94年8月29日審判筆錄）、證人己○○證稱當時
    歹徒進入屋內的速度很快，行搶過程中並沒有緩慢下來，動
    作都很快，並沒有任何歹徒有動作遲緩或猶豫的情形，最後
    歹徒離去時仍聽到他們的行動很迅速，就離開屋內（同前原
    審審判筆錄）、證人甲○○證稱當時進入「豐駿車業行」內
    時，被告丁○○、乙○○聽到「小陳」說有一個人跑到房間
    ，「小陳」只有講這一句話，被告丁○○、乙○○就衝進被
    害人丙○○所在的房間，當時被告乙○○是迅速衝進該房間
    ，但並沒有人叫被告乙○○衝進該房間，後來則看到被告乙○○在客廳跑來跑去，還跑來向伊拿膠帶，依「小陳」指示
    綑綁被害人（同前原審審判筆錄）等情互核以觀，足認被告
    乙○○於現場並未顯示有呆滯昏迷之情形，始能正確配合被
    告甲○○、丁○○及共犯「小陳」迅速行動，並確實拿走裝
    飾用武士刀、綑綁並控制被害人。從而，依被告乙○○前揭
    所辯，顯示其足以辨識其行為違法，已如前述，再依其於犯
    罪現場行動正確迅速，又自承對於案發經過記憶完整、當場
    猶能判斷不能任意逃離（同前原審審判筆錄），顯然認知能
    力毫無異狀等情以觀，顯示被告乙○○所辯情節及當時心態
    ，與其自述之服藥作用、憂鬱症狀均不相符，而被告乙○○
    既自稱有持續服用抗憂鬱藥物，且僅需定期回診拿藥，平日
    能與父親擔任房屋仲介正常工作、並自行決定於深夜參與友
    人邀約聚會，證人甲○○並證稱被告乙○○同時參與廟會陣
    頭工作（均同前原審審判筆錄），即令所謂憂鬱症尚未痊癒
    ，病況亦顯屬控制之中，始能多方參與社交活動，並與人溝
    通交流，斷難想像其獨於進入犯罪現場之瞬間，所服抗憂鬱
    藥物突然失去作用，臨時發病，然於外觀上毫無異常，僅於
    心理上形同木偶、任人擺佈使喚，又在同時，復能違背他人
    脅迫及指揮，思索應否乘隙逃脫，並迅速作出正確判斷，嗣
    後離開犯罪現場旋即恢復正常，並對共犯儘速花用贓款等囑
    咐銘記在心之可能。被告乙○○復自承嗣後知道此事不對，
    然將贓款花用殆盡之餘，與被告甲○○、辛○○仍正常往來
    ，亦未見有何因此次遭脅迫、利用而觸犯重典，感到羞愧、
    慍怒或遠離損友之情，更顯示其所辯不實。是被告乙○○於
    行為時並未因精神障礙或其他心智缺陷，致不能辨識其行為
    違法或欠缺依其辨識而行為之能力，或因而致其辨識行為違
    法或依其辨識而行為之能力，顯著減低，其所辯並無可採，
    至被告乙○○就其所辯情節聲請進行精神鑑定、調閱病歷資
    料及查詢服用藥物副作用等節，因被告乙○○並未顯示因服
    藥或憂鬱症發病造成之行為影響，已如前述，此部分並無再
    為鑑定或調查之必要。綜據前述，被告甲○○、丁○○、乙○○前揭所辯無非事後避重就輕之遁詞，均不足採信，被告
    四人強盜犯行事證明確，均堪認定，自應依法論科。至未扣
    案之上揭手槍1把，無從鑑定是否為可發射子彈具有殺傷力
    之手槍，並無積極之事證足以認係槍砲彈藥刀械管制條例所
    列之槍砲，為被告之利益，尚難論以該例之罪，然業據證人
    即被告甲○○證稱該手槍是金屬製，滑套約20公分長，槍柄
    約15公分長（同前原審審判筆錄），顯然質地堅硬，用以敲
    擊亦可傷害人之身體，客觀上具危險性，足供兇器使用無疑
    ，是起訴書漏載此節，應予補充，附此敘明。
二、被告四人所為係犯強盜罪而有刑法第三百二十一條第一項第
    一款、第三款、第四款之於夜間侵入住宅、攜帶兇器、結夥
    三人以上之加重強盜罪，核均係犯刑法第三百三十條第一項
    之加重強盜罪。被告四人與不詳成年男子「小陳」間，就前
    開犯行有犯意聯絡及行為分擔，為共同正犯。被告辛○○與
    「小陳」之成年男子共同計畫三人以上強盜，並邀集甲○○
    、丁○○、乙○○共同參與，雖其留在車上接應，仍為共同
    正犯，被告四人同時強盜丙○○、庚○○、己○○、廖國全
    等人之財物，為同種想像競合犯，應從一重處斷。被告辛○○前曾因違反麻醉藥品管理條例等案件，經本院定應執行刑
    為有期徒刑6年，於91年3月15日縮短刑期假釋出監、93年6
    月22日假釋期滿執行完畢。此有被告前案紀錄表在卷可稽，
    其於有期徒刑執行完畢後，五年以內再犯本件有期徒刑以上
    刑之罪，為累犯，應依刑法第47條規定加重其刑。
三、原審以被告乙○○、丁○○、辛○○、甲○○犯行明確，適
    用刑法第28條、第330條第1項、第47條、第55條之規定，並
    分別審酌被告辛○○前有多項前科，素行不佳，甫執行完畢
    ，竟旋即觸犯重典，邀集同夥持械於夜間侵入住宅強盜他人
    財物，造成被害人莫大恐懼，嚴重危害居家安全及社會治安
    ，顯然前次刑罰之執行，尚未收矯治之效，自應施以相當之
    刑罰以期教化，不容輕縱，惟經查獲後自知事證明確，未多
    為無謂辯解而坦認犯行；被告甲○○有少年非行紀錄，不思
    改過向善，竟呼應同夥持械於夜間侵入住宅強盜他人財物，
    並於共犯逞兇導致被害人受傷之餘，猶對被害人強加綑綁並
    蒙蔽雙眼，造成被害人於生死未卜之際感受莫大恐懼，嚴重
    危害居家安全及社會治安，嗣後將犯行推諉於未到案之共犯
    ，不容輕縱，兼衡其經查獲後自知事證明確，雖見避重就輕
    之辯詞，然對主要犯罪情節則已坦承；被告丁○○前有少年
    非行紀錄，與同夥持械於夜間侵入住宅強盜他人財物，見被
    害人丙○○稍有逃避反抗之舉，竟率先立即持刀攻擊，造成
    被害人丙○○受傷流血不止後，猶耀武揚威，毫無施救之意
    ，更對被害人強加綑綁並蒙蔽雙眼，造成被害人於生死未卜
    之際感受莫大恐懼，嚴重危害居家安全及社會治安，惡性重
    大，不容輕縱，兼衡其經查獲後自知事證明確，雖見避重就
    輕之辯詞，然對主要犯罪情節則已坦承；被告乙○○並無前
    科，然呼應同夥持械於夜間侵入住宅強盜他人財物，並於共
    犯逞兇導致被害人受傷之餘，猶對被害人強加綑綁並蒙蔽雙
    眼，造成被害人於生死未卜之際感受莫大恐懼，嚴重危害居
    家安全及社會治安，經查獲後見被害人、共犯指證歷歷，猶
    迭以罹患憂鬱症、藥物副作用為辯，冀能免除刑責，徒示心
    存僥倖，未見絲毫悔意，自應施以相當之刑罰，藉以矯正其
    不當觀念；及被告四人犯罪之動機、目的、造成被害人損失
    、各人犯行分擔、犯後分得贓物等一切情狀，認被告辛○○
    意圖為自己不法之所有，結夥三人以上攜帶兇器於夜間侵入
    住宅，以強暴暨脅迫至使不能抗拒，而取他人之物，累犯，
    處有期徒刑玖年陸月。被告甲○○意圖為自己不法之所有，
    結夥三人以上攜帶兇器於夜間侵入住宅，以強暴暨脅迫至使
    不能抗拒，而取他人之物，處有期徒刑捌年拾月。被告丁○○意圖為自己不法之所有，結夥三人以上攜帶兇器於夜間侵
    入住宅，以強暴暨脅迫至使不能抗拒，而取他人之物，處有
    期徒刑玖年陸月。被告乙○○意圖為自己不法之所有，結夥
    三人以上攜帶兇器於夜間侵入住宅，以強暴暨脅迫至使不能
    抗拒，而取他人之物，處有期徒刑玖年。至被告四人所使用
    之手槍、西瓜刀、開山刀各1把、口罩4個、手套4雙、安全
    帽2頂、棒球帽2頂等犯罪工具，均為「小陳」攜走而未扣案
    ，未能證明尚存在，復未經舉證為被告四人或「小陳」所有
    之物；又被告乙○○所購買之膠帶2捲，業經用以綑綁被害
    人而使用殆盡，僅餘紙軸，業經採證送驗，有臺北縣政府警
    察局三峽分局現場勘察報告暨所附現場採證照片為佐，爰均
    不另為沒收之諭知等，經核於法並無違誤，量刑亦屬妥適，
    公訴人以被告濫行上訴，應予加重等上訴為無理由，被告乙○○上訴以當初不知情，係被脅迫，其有精神病等，希求減
    刑為無理由，被告辛○○以其坦白承認請求再予減刑，惟原
    審已審酌其情，是上訴亦無理由，被告丁○○以其不知情，
    被逼迫參加及原審量刑太重等上訴為無理由，被告甲○○以
    其不知情及原審量刑太重等上訴為無理由，均應予以駁回。
據上論斷，應依刑事訴訟法第368條判決如主文。
本案經檢察官洪泰文到庭執行職務。
中    華    民    國    95    年    4     月    11    日
                  刑事第七庭  審判長法  官  陳正雄
                                    法  官  蔡光治
                                    法  官  許宗和
以上正本證明與原本無異。
如不服本判決，應於收受送達後十日內向本院提出上訴書狀，其
未敘述上訴之理由者並得於提起上訴後十日內向本院補提理由書
（均須按他造當事人之人數附繕本）。
                                    書記官  沈秀容
中    華    民    國    95    年    4     月    17    日


司法院資訊處製作；財團法人民間司法改革基金會備份。
